【裁判字號】    99,台上,6167
【裁判日期】    991007
【裁判案由】    違反毒品危害防制條例等罪
【裁判全文】
最高法院刑事判決            九十九年度台上字第六一六七號
上  訴  人  甲○○
            乙  ○
上 列一 人
選任辯護人  黃正男律師
上列上訴人等因違反毒品危害防制條例等罪案件，不服台灣高等
法院高雄分院中華民國九十七年十二月十一日第二審判決（九十
七年度上訴字第一六二一號，起訴案號：台灣高雄地方法院檢察
署九十七年度偵字第一二０八０、一四三九七號），提起上訴，
本院判決如下：
    主  文
上訴駁回。
    理  由
按刑事訴訟法第三百七十七條規定：上訴於第三審法院，非以判
決違背法令為理由，不得為之；是提起第三審上訴，應以原判決
違背法令為理由，係屬法定要件。如果上訴理由書狀並未依據卷
內訴訟資料具體指摘原判決不適用何種法則或如何適用不當，或
所指摘原判決違法情事，顯與法律規定得為第三審上訴理由之違
法情形不相適合時，均應認其上訴為違背法律上之程式，予以駁
回。原判決認定上訴人甲○○有其事實欄所載販賣、共同運輸第
三級毒品愷他命犯行，暨上訴人乙○有其事實欄所載共同運輸愷
他命犯行，因而撤銷第一審關於甲○○、乙○共同運輸第三級毒
品未遂部分科刑之判決，改判依想像競合犯關係，論甲○○販賣
第三級毒品罪，處有期徒刑六年，並諭知相關之從刑；論乙○以
共同運輸第三級毒品罪，處有期徒刑五年二月，並諭知相關之從
刑。已分別詳敘其所憑證據及認定之理由，俱有卷存證據資料可
資復按。甲○○上訴意旨略以：（一）、檢察官起訴之犯罪事實
，係甲○○涉嫌運輸第三級毒品犯行，並非涉犯販賣第三級毒品
罪。而製造、運輸、販賣之犯罪構成要件及犯罪態樣並不相同，
其事實不具同一性，原判決未察，論以販賣第三級毒品罪，顯有
未洽。（二）、綜觀全部監聽譯文內容，並無任何綽號「黑輪」
者同意以新台幣（下同）二十二萬元成交之表示，亦無甲○○與
他人間明確從事毒品交易之對話內容，販賣第三級毒品應係警方
推測所得之結論；依甲○○於原審自承「監聽譯文中23或是22的
部分，……那是在講六合彩的價錢」。原判決仍援引監聽譯文內
容及採信證人龔誌銘證詞，認定甲○○以一公斤二十二萬元向「
黑輪」調貨，而未採甲○○之供詞，判決理由亦未予敘明，尚有
欠當。乙○上訴意旨亦略以：（一）、原判決認定甲○○基於運
輸第三級毒品之共同犯意聯絡，與乙○自住處下樓欲駕車運往不
詳地點交「甲男」收受；於理由內又認為甲○○係以一公斤二十
三萬元出售第三級毒品予「甲男」，認甲○○為一行為而觸犯販
賣、運輸第三級毒品犯行，從一重之販賣第三級毒品罪處斷；乙
○所犯為共同運輸第三級毒品罪。然既認甲○○以販賣交付「甲
男」為目的而搬運毒品，應論以販賣，而非一行為觸犯販賣及運
輸毒品罪。則乙○自無與甲○○成立共同運輸之理；又甲○○既
論以販賣第三級毒品罪，則乙○如何有共同運輸之犯意聯絡？有
無搬運行為？搬運目的何在，俱未見調查，原判決洵有違誤。（
二）、乙○於警詢及偵訊時供稱扣案毒品為甲○○所有，預計要
將毒品交他的朋友云云，顯與甲○○之警詢、偵訊供述矛盾衝突
，究以何人所供可採，原審未詳加調查，自有失當。（三）、原
判決於事實欄認「黑輪」將愷他命約一公斤送至甲○○住處，甲
○○於收受後，將之分裝成如原判決附表二編號1至3所示愷他命
三包；於理由欄卻認附表二編號1至3所示愷他命三包係由「黑輪
」攜至甲○○住處，交予甲○○收受，則「黑輪」交付甲○○一
公斤愷他命究係係一大包或三包，亦有歧異。（四）、甲○○警
詢供述：「（你隨身攜帶第三級毒品愷他命與乙○一同外出，乙
○是否知道你有攜該批毒品？）他不知道我有攜該包毒品」、「
（經詢問同案對象乙○供述，當天被查獲時，他正陪你要將該手
提袋內第三級毒品愷他命送交他人，請問你有何解釋？）我原本
是想要拿去乙○他家放，我打算上車後再告訴他」。乙○既不知
甲○○手提袋（內有盒子）裝有愷他命；參以甲○○上車後始要
告知乙○上情，足見兩人就運輸毒品尚未有何犯意聯絡。且乙○
既尚未被甲○○告知上情，自無從對運輸毒品有所認知，亦未達
起運之階段，自未該當運輸毒品罪之成立要件。原判決不察，遽
認伊已參與運輸第三級毒品罪構成要件之行為，而論以該罪之共
同正犯，同有未合各云云。
惟查：證據之取捨與其證明力之判斷，以及事實有無之認定，屬
事實審法院之職權，苟其取捨證據與判斷證據證明力並不違背經
驗法則及論理法則，即不容任意指為違背法令，而執為第三審適
法之上訴理由。原判決綜合甲○○、乙○、龔誌銘之供述，及甲
○○所使用0000000000號行動電話監聽譯文等證據，
詳為取捨之論述，且對甲○○、乙○等否認販賣、運輸凱他命所
辯各節，如何係飾卸之詞，均不足採信，詳加指駁。又說明乙○
於警詢之陳述較第一審陳述具有可信之特別情況，且為證明甲○
○上開犯罪事實存否所必要，應有證據能力，得為證據之心證理
由。復於理由貳之二分段敘明認定甲○○於「甲男」向其訂購愷
他命後，其轉向「黑輪」販入，且於「黑輪」將愷他命送達後，
由明知上開毒品之乙○陪同欲運送至「甲男」指定之地點交貨而
為警查獲，再於理由貳之三分段說明運輸毒品或運送走私物品罪
之既遂、未遂，以已否起運離開現場為準，如已起運離開現場，
其構成要件之運輸行為即已完成，不以達到目的地為既遂之條件
，而認定本件運輸毒品既已起運，自已該當運輸毒品罪既遂；而
甲○○以一行為而觸犯販賣、運輸第三級毒品罪，應從一重之販
賣第三級毒品罪處斷。甲○○、乙○間就運輸第三級毒品罪部分
有犯意聯絡及行為分擔，乙○應成立共同運輸第三級毒品罪之依
據及理由。所為論斷，核與經驗法則及論理法則無違。甲○○上
訴意旨（二）及乙○上訴意旨（二）、（三）、（四）均係對原
審認事、採證之職權行使及已論斷之事項，恣意爭辯，非依據卷
內訴訟資料指摘原判決有何適用法則不當，難認係具體指摘之合
法上訴第三審理由。另刑法上一行為而觸犯數罪名之想像競合犯
存在之目的，在於避免對於同一不法要素予以過度評價，其所謂
「同一行為」係指所實行者為完全或局部同一之行為而言。因此
刑法修正刪除牽連犯之規定後，於修正前原認屬於方法目的或原
因結果之不同犯罪，其間果有實行之行為完全或局部同一之情形
，應得依想像競合犯論擬。又毒品危害防制條例第四條所稱之運
輸毒品，係指轉運輸送毒品之謂。運輸毒品按其性質或結果，並
非當然含有販賣之成分，難謂其間有吸收關係。故刑法修正刪除
牽連犯之規定後，行為人意圖營利販入毒品，運輸他地交付買受
人，以完成賣出行為，其運輸與販賣毒品間，行為局部同一，應
按想像競合犯處斷。原判決依其事實欄所載因認甲○○以一行為
而觸犯販賣、運輸第三級毒品犯行，應從一重之販賣第三級毒品
罪處斷，並敘明所犯販賣第三級毒品部分，雖未經起訴，惟與起
訴之運輸第三級毒品罪，具有想像競合犯之裁判上一罪關係，為
起訴效力所及，而併予審理；乙○與甲○○間，就上開運輸第三
級毒品犯行，有犯意聯絡及行為分擔，應論以共同正犯，核無違
誤。甲○○上訴意旨（一）及乙○上訴意旨（一）認原判決量處
渠二人以上開罪刑尚非適法，洵有誤會，亦非具體指摘之合法上
訴第三審理由。甲○○、乙○其他上訴意旨或就原審採證認事職
權之適法行使，或對原判決已論斷明白之事項，任意指摘違背法
令，或就部分與事實認定及判決結果無影響之枝節問題，仍為單
純事實之爭辯，與法律規定得為第三審上訴理由之違法情形不相
適合。應認渠二人之上訴均違背法律上之程式，併予駁回。至甲
○○另被訴轉讓第三級毒品計九罪部分，不得上訴第三審法院，
復未據上訴，該等部分均已確定，附為明。
據上論結，應依刑事訴訟法第三百九十五條前段，判決如主文。
中    華    民    國  九十九  年    十    月    七    日
                      最高法院刑事第八庭
                          審判長法官  洪  文  章
                                法官  王  居  財
                                法官  郭  毓  洲
                                法官  黃  梅  月
                                法官  沈  揚  仁
本件正本證明與原本無異
                                      書  記  官
中    華    民    國  九十九  年    十    月   十一   日
                                                      K

司法院資訊處製作；財團法人民間司法改革基金會備份。
